臺灣臺中地方法院民事判決　九十一年度訴字第一五九五號
　　原　　　告　　中騰營造股份有限公司
　　法定代理人　　甲○○○
　　被　　　告　　台中縣清水鎮公所
　　法定代理人　　乙○○
右當事人間請求給付工程款事件，本院判決如左：
    主      文
被告應給付原告新台幣貳佰肆拾肆萬柒仟玖佰元，及自民國九十一年五月二十四日起
至清償日止，按週年利率百分之五計算之利息。
原告其餘之訴駁回。
訴訟費用由被告負擔二十分之十九；餘由原告負擔。
本判決原告勝訴部分於原告以新台幣捌拾壹萬陸仟元為被告供擔保後，得假執行；但
被告如於假執行程序實施前，以新台幣貳佰肆拾肆萬柒仟玖佰元為原告預供擔保，得
免為假執行。
原告其餘假執行之聲請駁回。
    事      實
甲、原告方面：
一、聲明：被告應給付原告新台幣（下同）二百五十八萬零七百二十八元及自起訴狀
    繕本送達翌日起至清償日止，按年息百分之五計算之利息。原告願供擔保，請准
    宣告假執行。
二、陳述：
  (一)原告於民國八十八年五月二十八日承攬被告之「清水鎮南社社區活動中心新建工
    程」（下稱系爭工程），合約總價九百五十八萬元，竣工期限三百日曆天，原告
    於八十九年五月二十日已竣工，嗣後並辦理驗收完竣。惟被告於九十年二月二十
    三日會議似對八十九年五月二十一日至八十九年八月九日申請使用執照期間是否
    算入工期有爭議，原告遂向行政院公共工程委員會請求釋示，該會於九十年五月
    二十九日工程企字第九００一九六八二號函釋認為宜依契約規定辦理，而兩造
    合約並無規定申請使用執照期間計入工期，亦未規定申領使用執照為給付工程尾
    款之條件，故被告自應以八十九年五月二十日為完工日期。詎被告九十年十月十
    二日清鎮工字第一八一七九號函竟以「手動式推射窗機於八十九年八月九日裝
    配完成，故完工日期五月二十日應更正為八月九日方符實際」，認工程逾期七十
    日曆天云云，經原告多次請求給付工程款而拒不給付。
  (二)手動式推射窗機之單價未列於合約之估價單，何以認定是合約應施作範圍？況又
    依合約第八條：「甲方指派監工員職權(一)甲方選派具備監資格之人員監督乙方有
    關工程之施工。(二)3.就工程圖樣及施工說明書範圍施工並監督。」、第十一條：
    「會同監督之工程，雙方監工人員均應配合所訂施工時間如期到達工地，共同監
    督進行。若甲方未如期到達，因而造成乙方之損失，乙方得要求甲方延展工期及
    損失賠償。」第十五條：「工期之延長，因下列原因及因甲方之影響，致不能工
    作時，得照實際情況延長工期，(二)甲方之延誤。」等約定，被告應負有監工、監
    督之義務，該手動式推射窗機在申請使用執照之前，雙方當事人均未確知必須施
    作，該手動式推射窗機未施作，應係被告未盡監督義務所致。且原告於八十九年
    五月二十日通知工程完成，被告遲至八十九年六月十三日始辦理驗收事宜，違反
    合約第十九條：「甲方接獲乙方前項通知時，應於十五日內驗收」之約定。倘被
    告善盡監工、監督之責及如期辦理驗收，豈有遲延事由發生？
  (三)況本件工程雙方原來之爭執點均在申請使用執照是否計入工期一事，並無對手動
    式推射窗機是否安裝有過表示意見，今又以手動式推射窗機作為答辯延後完工日
    期之理由，顯有權利濫用之嫌。且手動式推射窗機並非房屋主體結構，對於系爭
    工程實不生影響，再者，被告已將系爭工程已完工建物之二樓部分更改結構成為
    二、三樓，先前安裝之手動式推射窗機亦遭截斷或棄置而無所用途，被告執此抗
    辯工程遲延，應有不當。又縱認原告確有逾期情事，依監造人製作之日曆天統計
    表應至八十九年六月十一日始屆滿３００日曆天之工程期限，故扣款應由是日為
    之。且本件被告主張之違約金亦有過高之情形。
三、證據：提出合約書、竣工報告書、兩造往來之函文及會議記錄、行政院公共工程
    處函、統一發票、使用執照申請書、估驗計價單、工程合約門窗立視圖、估價單
    影本、錢志誠建築師函文（均影本）等件及照片六紙為證。
乙、被告方面：
一、聲明：駁回原告之訴及其假執行之聲請；如受不利益判決，願供擔保，請准宣告
    免為假執行。
二、陳述：
  (一)原告雖於八十九年五月二十日提出竣工報告書，惟因手動式推射窗機遲至八十九
    年八月九日始裝配完成，經監造建築師事務所八十九年八月十日錢建師字第０
    八一０號函認為完工日期應為八十九年八月九日。竣工報告為原告片面製作，由
    原告提出向被告申請驗收前之程序，故原告雖於八十九年五月二十日提出竣工報
    告，並不能證明以實際完工之事實。竣工日期應以實際完工日期為準，非以竣工
    報告提出日期為準，若以提出竣工報告日視為已竣工，又何庸驗收？足證原告主
    張八十九年五月二十日竣工報告經原告批准，當日已竣工等語，顯非可信。
  (二)系爭合約書第二十三條約定：「由於乙方之責任未能按第四條規定期限內完工，
    每過期一天須扣除工程總價千分之三。」原告遲至八十九年八月九日完工，逾期
    七十天，應扣款二百零一萬一千八百元。
  (三)次查原告積欠訴外人吾達實業股份有限公司債務，經鈞院民事執行處以九十年度
    民執冬字第一八一五０號執行命令扣押十三萬一千八百零三元及執行費用一千零
    二十五元，故應扣除十三萬二千八百二十八元。
  (四)證人錢志誠建築師在鈞院結證當初設計就有手動式推射窗機，文字清楚表明，屬
    於合約的一部分，要所有的五金配件都完成了才算竣工，如果根本沒做，不能算
    是竣工等情甚詳。原告對手動式推射窗機於八十九年八月九日完工之事實不爭執
    ，則其主張八十九年五月二十日完工，顯非實在。手動式推射窗機既屬合約之一
    部分，原告自有義務按設計圖施工，與被告有無監督施工、暨驗收有無遲延無關
    。
三、證據：提出本院執行命令乙件為證，並聲請訊問證人錢志誠建築師。
丙、本院依聲請調閱本院九十年度民執冬字第一八一五０號民事執行卷宗。
    理      由
一、原告主張：原告於八十八年五月二十八日向被告承攬系爭工程，約定應於開工後
    三百日曆天內完工，原告已如期於八十九年五月二十日完工，並如期改善工程缺
    失，詎被告竟以系爭工程逾期七十日曆天云云拒不給付工程尾款，爰起訴請求給
    付工程款二百五十八萬零七百二十八元及自起訴狀繕本送達翌日起至清償日止，
    按年息百分之五計算之利息。被告則以：系爭工程之手動式推射窗機遲至八十九
    年八月九日始裝配完成，故原告共逾期七十天，依合約第二十三條每逾期一日按
    工程總價千分之三扣款之約定，應扣款二百零一萬一千八百元，又本件工程款業
    經原告之債權人吾達實業股份有限公司以強制執行程序獲償十三萬一千八百零三
    元及執行費一千零二十五元，合計十三萬二千八百二十八元該部分亦應扣除等語
    置辯。
二、本件原告於八十八年五月二十八日得標承攬被告之系爭工程，雙方簽訂工程合約
    ，約定合約總價九百五十八萬元，工程期限應於雙方簽訂合約後十日內開工，並
    於三百日曆天內完成，系爭工程已經完工並經初驗及正式驗收合格，尚有工程款
    二百五十八萬零七百二十八元未給付等情，為兩造所不爭執，並有工程合約書、
    竣工報告及工程尾款統一發票、工程估驗計價單等件在卷足參。原告請求給付上
    開工程款，被告既辯稱原告自八十九年五月二十一日起至同年八月九日止共逾期
    七十日，並依合約書第二十三條扣款二百零一萬一千八百元。查兩造工程合約書
    第二十三條係約定：「由於乙方（指原告）之責任未能按第四條規定期限內完工
    ，每過期一天須扣除工程總價千分之三」，又合約第四條「工程期限」之約定為
    ：「本工程應於雙方簽定工程合約後十日內開工，並於三百日曆天內完成」。而
    原告於八十九年五月二十日提出竣工報告，記載：「一、本公司承包貴所清水鎮
    南社社區活動中心新建工程... 業於八十九年五月二十日依設計圖位置，及設計
    數量與標準暨合約內容之規定施工竣事。二、理合報請貴所派員驗收以利結案。
    」等語，嗣兩造因原告申報竣工後，就八十九年五月二十一日至同年八月九日申
    請使用執照期間是否算入工期有爭議，有上開竣工報告、被告九十年二月二十三
    日工程會議紀錄及行政院公共工程委員會工程企字第九００一九六八二號函文
    可資參照；而證人即本件工程設計監造人錢志誠建築師證稱：「我們在得知使用
    執照總是辦不出來，經過查證了解是手動推射窗機沒做才辦不出來」等語，並與
    原告提出之被告九十年十月十二日清鎮工字第一八一七九號函、錢志誠建築師
    八十九年八月十日錢建師字第０八一０號函互核相符。故兩造關於工程期限之
    爭議，係就原告施作手動式推射窗機之施工期間應否計入工期有疑義，堪以認定
    。故本院自須就此予以審酌。
三、按解釋私人之契約應通觀全文，並斟酌立約當時之情形，並應於文義上及論理上
    詳為推求，不得拘泥字面，以期不失立約人之真意（最高法院十八年上字第一七
    二七號、十九年上字第五八號判例參照）。查本件合約第五條約定：「合約範圍
    ：本合約包括合約條文、工地說明書、開標紀錄、標單（工程估價單、單價分析
    表）、圖樣、施工規範及說明書、投標須知、保證書及保密切結等文件一切章程
    在內。」第六條：「圖說規定：乙方應依據設計圖樣及施工規範與說明書負責施
    工，如施工圖樣與說明書有不符合之處應以施工圖樣為準，或由雙方協議解決之
    。」又合約第十九條：「驗收及接管：乙方於工程完成時應即通知甲方（即被告
    ）：(一)甲方接獲乙方前項通知時，甲方應於十五日內初驗，現場驗收時乙方應派
    員會同，現場驗收時乙方應派員會同，嗣驗收合格後，經甲方通知乙方送達領款
    發票日起五日內付清承包價款。（不含國定例假日）(二)驗收時如有局部不合格時
    ，乙方應於限期內修理完成，再行申請甲方複驗。」故依兩造上開契約全文綜合
    觀之，本工程合約之範圍包括合約條文、工地說明書、開標紀錄、標單（工程估
    價單、單價分析表）、圖樣、施工規範及說明書、投標須知等一切文件在內，承
    攬人應依據設計圖樣、施工規範、說明書施工，嗣工程完成時應通知定作人辦理
    驗收，並依驗收結果改善工程缺失。又本件手動式推射窗機，依原告提出之工程
    合約之「Ｗ１、Ｗ２塑鋼推開窗」門窗立視圖並未繪製手動式推射窗機，惟文字
    部分表明：「窗扇嵌透明玻璃」、「手動式推射窗機（聯合牌ＣＡ）」、「５ｍ
    ｍＴＨ平板玻璃（台玻或同等品）」，而合約估價單單價分析表Ｗ１、Ｗ２塑鋼
    推開窗工料名稱記載「塑鋼窗框」、「紗窗」、「５ｍｍ清玻璃」、「五金配件
    」、「安裝工資」、「工具耗損及其他」等項，且依證人錢志誠建築師證稱：「
    圖的意義主要是標示尺寸，相關配件都用文字記載，手動式推射窗機算是五金配
    件，是屬於合約的一部分」等語，足見依兩造合約之內容，原告負有安裝手動式
    推射窗機之義務。惟上開設備並非系爭工程獨立之工程項目，僅係上開「Ｗ１、
    Ｗ２塑鋼推開窗」工程項目之五金配件，且其功能在於輔助窗扇使之易於開啟，
    有原告提出之照片六件可徵，故被告於辦理工程驗收時，固得就「Ｗ１、Ｗ２塑
    鋼推開窗」之工程項目以其並未安裝手動式推射窗機之五金配件列為工程缺失，
    惟不得據此認為系爭工程尚未竣工，故被告以原告未安裝上開設備，認系爭工程
    並未完成，並依合約第二十三條主張按日扣款，即屬無據。
四、惟被告另辯以原告積欠訴外人吾達實業股份有限公司債務，經鈞院民事執行處以
    九十年度民執冬字第一八一五０號執行命令扣押十三萬一千八百零三元及執行費
    用一千零二十五元，故應扣除十三萬二千八百二十八元等語，業據提出本院執行
    命令乙件為證，並經本院調閱本院九十年度民執冬字第一八一五０號民事執行卷
    宗核閱屬實，且原告對此亦不爭執，故被告辯稱本件工程款債權應扣除上開範圍
    之金額，即屬有據。
五、綜上所述，被告以原告未安裝手動式推射窗機，認系爭工程並未完成，並依合約
    第二十三條主張按日扣款，並無理由，而其主張本件工程款債權應扣除原告積欠
    訴外人吾達實業股份有限公司債務十三萬一千八百零三元及執行費用一千零二十
    五元，合計十三萬二千八百二十八元，為有理由。從而，原告依契約之法律關係
    ，請求被告給付二百四十四萬七千九百元，及自九十一年五月二十四日（即起訴
    狀繕本送達翌日）起，至清償日止，按週年利率百分之五計算之利息，為有理由
    ，應予准許。逾此部分之請求，則為無理由，應予駁回。
六、兩造分別陳明願供擔保，請求宣告假執行或免為假執行，經核均無不合，茲就原
    告勝訴部分，各酌定相當之擔保金額，予以准許。至原告敗訴部分，其假執行之
    聲請，業已失所附麗，自應予駁回。
七、本件事證已明，兩造其餘之主張與舉證，經核均與本院前揭認定無礙，爰不一一
    論述。
據上論結，本件原告之訴為一部有理由，一部無理由，依民事訴訟法第七十九條但書
、第三百九十條第二項、第三百九十二條，判決如主文。
中　　　華　　　民　　　國　　九十一　　年　　　九　　　月　　十九　　日
                                臺灣臺中地方法院民事第三庭
~B法　　　官　林慧貞
右為正本係照原本作成
如對本判決上訴須於判決送達後二十日內向本院提出上訴狀
中　　　華　　　民　　　國　　九十一　　年　　　九　　　月　　 二十三　 日
~B法院書記官
